臺灣高等法院刑事裁定
110年度毒抗字第491號
抗  告  人  
即  被  告  陳耀邦



上列抗告人即被告因違反毒品危害防制條例案件，不服臺灣桃園
地方法院110年度毒聲字第171號，中華民國110年2月26日裁定，
提起抗告，本院裁定如下：
    主  文
抗告駁回。
    理  由
一、原裁定意旨略以：抗告人即被告甲○○（下稱被告）基於施用
    第二級毒品之犯意，於民國109年6月25日下午3時許，在桃
    園市平鎮區中興路平鎮段291號住處，將第二級毒品甲基安
    非他命置入玻璃球內，以燒烤吸食煙霧之方式，施用第二級
    毒品甲基安非他命1次，嗣於同年月26日中午12時10分許，
    為警查獲，扣得其所有之玻璃球1個、分裝勺1支，復採集其
    尿液送驗後，結果呈安非他命、甲基安非他命陽性反應等事
    實，業據被告坦承不諱，且被告為警採集之尿液經送檢驗後
    ，結果呈安非他命、甲基安非他命陽性反應，有桃園市政府
    警察局平鎮分局（下稱平鎮分局）被採尿人尿液暨毒品真實
    姓名與編號對照表、台灣檢驗科技股份有限公司109年7月14
    日濫用藥物檢驗報告在卷可稽，被告施用第二級毒品甲基安
    非他命之犯行堪以認定。又被告前因施用毒品案件，經臺灣
    桃園地方法院（下稱桃園地院）以104年度毒聲字第708號裁
    定令入勒戒處所觀察、勒戒後，因無繼續施用毒品傾向，於
    104年11月27日出所，經臺灣桃園地方檢察署（下稱桃園地
    檢署）檢察官於104年12月2日以104年度毒偵字第2936號為
    不起訴處分確定等情，有本院被告前案紀錄表附卷可佐。是
    被告於上開觀察、勒戒執行完畢釋放後，3年後再犯本件毒
    品危害防制條例第10條之罪，應再令其入勒戒處所施以觀察
    、勒戒。從而，檢察官聲請將被告送觀察、勒戒，經核尚無
    不合，爰依毒品危害防制條例第20條第3項、第1項之規定，
    裁定被告令入勒戒處所觀察、勒戒，其期間不得逾2月等語
    。
二、抗告意旨略以：被告家中經濟均仰賴被告，被告又無不適宜
    戒癮治療之情事，請求給予被告在外戒癮治療之機會，使被
    告能保有工作、人際關係云云。
三、按犯第10條之罪者，檢察官應聲請法院裁定，或少年法院（
    地方法院少年法庭）應先裁定，令被告或少年入勒戒處所觀
    察、勒戒，其期間不得逾2月；觀察、勒戒後，檢察官或少
    年法院（地方法院少年法庭）依據勒戒處所之陳報，認受觀
    察、勒戒人無繼續施用毒品傾向者，應即釋放，並為不起訴
    之處分或不付審理之裁定；認受觀察、勒戒人有繼續施用毒
    品傾向者，檢察官應聲請法院裁定或由少年法院（地方法院
    少年法庭）裁定令入戒治處所強制戒治，其期間為6個月以
    上，至無繼續強制戒治之必要為止，但最長不得逾1年；依
    前項規定為觀察、勒戒或強制戒治執行完畢釋放後，3年後
    再犯第10條之罪者，適用前2項之規定；毒品危害防制條例1
    08年12月17日修正之條文施行前犯第10條之罪之案件，於修
    正施行後，審判中之案件，由法院或少年法院（地方法院少
    年法庭）依修正後規定處理，109年1月15日修正公布、同年
    7月15日生效施行之毒品危害防制條例第20條第1項至第3項
    、第35條之1第2款分別定有明文。又上開所謂「3年後再犯
    」，應跳脫以往窠臼，以「3年」為期，建立「定期治療」
    之模式，只要本次再犯（不論修正施行前、後）距最近1次
    觀察、勒戒或強制戒治執行完畢釋放，已逾3年者，即該當
    之，不因期間有無犯第10條之罪經起訴、判刑或執行而受影
    響（最高法院109年度台上字第3826號判決意旨參照）。
四、經查：
  ㈠被告於上開時間、地點，施用第二級毒品甲基安非他命1次之
    事實，業據被告坦承不諱，且被告於109年6月26日下午2時1
    0分許，經警採集之尿液送由台灣檢驗科技股份有限公司以E
    IA酵素免疫分析法初步檢驗、GC/MS氣相層析/質譜儀法、LC
    /MS/MS液相層析串聯質譜儀確認檢驗後，結果呈安非他命、
    甲基安非他命陽性反應，有該公司濫用藥物實驗室109年7月
    14日濫用藥物檢驗報告（檢體編號：109F-346號）、平鎮分
    局被採尿人尿液暨毒品真實姓名與編號對照表、勘察採證同
    意書及檢體監管紀錄表可佐，而該結果既採用上開GC/MS氣
    相層析/質譜儀法、LC/MS/MS液相層析串聯質譜儀進行確認
    ，已足排除偽陽性反應之可能，足認被告之任意性自白與事
    實相符，被告於109年6月25日下午3時許，在桃園市平鎮區
    中興路平鎮段291號住處，確有施用第二級毒品甲基安非他
    命1次甚明。
　㈡又被告前因施用毒品案件，經桃園地院以104年度毒聲字第70
    8號裁定令入勒戒處所觀察、勒戒後，因無繼續施用毒品傾
    向，於104年11月27日出所，經桃園地檢署檢察官於104年12
    月2日以104年度毒偵字第2936號為不起訴處分確定乙情，有
    本院被告前案紀錄表可佐，可知被告係於受觀察、勒戒執行
    完畢釋放後，3年後再為本件施用第二級毒品甲基安非他命
    之犯行。從而，原裁定依檢察官之聲請，裁定將被告送勒戒
    處所觀察、勒戒，期間不得逾2月，於法即無不合。
　㈢被告雖執前詞提起抗告；然檢察官對於「初犯」及「3年後再
    犯」施用毒品案件，本得按照個案情形，依法裁量決定採行
    「緩起訴之戒癮治療」或「觀察、勒戒」，而是否給予施用
    毒品者為附命完成戒癮治療之緩起訴處分，係屬檢察官之職
    權，並非法院所得介入審酌，法院原則上應尊重檢察官職權
    之行使，僅就檢察官之判斷有違背法令、事實認定有誤或其
    他裁量重大明顯瑕疵等事項，予以有限之低密度審查。本件
    檢察官既認被告符合觀察、勒戒執行完畢後，3年後再犯之
    要件，並於訊問被告後，審酌被告另案過失致死案件，經本
    院以107年度交上訴字第263號判決判處有期徒刑8月，經最
    高法院以109年度台上字第3305號判決駁回上訴確定，斯時
    等待入監服刑，因戒癮治療程序無法在間所內為之，認難予
    以從事戒癮治療之餘地，而為令入勒戒處所施以觀察、勒戒
    之聲請，尚難認檢察官之判斷有違背法令、事實認定有誤或
    其他裁量重大明顯瑕疵之情，被告目前亦確實因前開過失致
    死案件在監執行中。至被告之家庭、經濟狀況為何，與被告
    是否令入勒戒處所觀察、勒戒之判斷無涉，且均非可免予觀
    察、勒戒執行之法定事由。
五、綜上所述，原裁定以被告施用第二級毒品甲基安非他命之犯
    行事證明確，且符合觀察、勒戒之要件，依毒品危害防制條
    例第20條第3項、第1項（原裁定漏載觀察勒戒處分執行條例
    第3條第1項，應予補充）之規定，裁定將被告送勒戒處所觀
    察、勒戒，核無違誤，被告仍執前詞提起抗告，並無理由，
    應予駁回。
據上論斷，應依刑事訴訟法第412條，裁定如主文。
中　　華　　民　　國　　110 　年　　4 　　月　　12　　日
                  刑事第四庭  審判長法  官  陳筱珮
                                    法  官  吳元曜
                                    法  官  羅郁婷
以上正本證明與原本無異。
不得再抗告。
                                    書記官  蔡易霖
中　　華　　民　　國　　110 　年　　4 　　月　　12　　日